【裁判字號】    90,易,1177
【裁判日期】    900726
【裁判案由】    公共危險
【裁判全文】
臺灣臺北地方法院刑事判決                          九十年度易字第一一七七號
    公  訴  人  臺灣臺北地方法院檢察署檢察官
    被      告  甲○○
右列被告因公共危險案件，經檢察官提起公訴（九十年度偵字第九三六○號），本院
判決如左：
    主  文
甲○○失火燒燬現供人使用之住宅，累犯，處有期徒刑陸月，如易科罰金以參佰元折
算壹日。
    事  實
一、甲○○前有多次竊盜、違反麻醉藥品管理條例之前科，於民國八十五年間復因肅
    清煙毒條例案件，經本院於八十五年十月九日以八十五年度訴字第一五五七號判
    處有期徒刑四年確定，於八十八年九月二十一日假釋出監，指揮書執行完畢日期
    為九十年三月九日，縮刑期滿日期為九十年一月三十日，假釋期滿未經撤銷，以
    執行完畢論。甲○○明知其位於臺北市○○區○○街十一巷十三號住處與鄰近房
    屋之結構均係木造建築，其因未按期繳納電費，遭電力公司斷電而以蠟燭照明後
    ，應特別注意屋內使用蠟燭必須確實熄滅火燭，並遠離易燃物品，以避免燭火或
    餘燼引燃屋內易燃物品，失火造成公共危險。而依當時情形，又無不能注意之情
    事，於民國九十年二月二十八日晚上七時許，在其上開住處使用燭火照明後，竟
    疏未注意，將未完全熄滅之蠟燭留置於臥室內木製矮木櫃上即逕自外出，致蠟燭
    餘燼蓄熱引燃木製矮櫃，燒燬屋內裝潢擺設，並造成火災燒燬甲○○所有上開住
    處，及燒燬隔壁臺北市○○區○○街十一巷十一、十五號、臺北市○○區○○街
    十一巷七弄八、十二號及臺北市○○區○○街十一巷九弄二、三、四、五號等供
    人使用之他人（洪蕭惠月、陳志、童麗珠、邱金基、鮑永根、林正亮）所有住
    宅。
二、案經臺北市政府警察局萬華分局報請臺灣台北地法院檢察署檢察官偵查起訴。
    理  由
一、訊據被告甲○○就其右揭住處，因電費未繳遭電力公司斷電後，即在臥室內使用
    蠟燭照明，失火當晚外出前在臥室內木製矮櫃上置有燭火照明，嗣其上開住處及
    鄰近臺北市○○區○○街十一巷十一、十五號、雙和街十一巷七弄八、十二號、
    雙和街十一巷九弄二、三、四、五號等供人使用之木造住宅均因火災燒燬等事實
    ，業據被告於警訊中供承：「（問：你家共有幾人住家中？有無使用家電？你約
    何時出門？）目前只有我一人住家中，有家電但沒有使用，我是在晚上十九時許
    出去借錢。（問：你家有無供電？用何種照明？）我家沒有供電，因為沒有去繳
    錢被電力公司斷電，平日我均使用蠟燭照明。（問：你今《２８》日出門前有無
    將蠟燭熄滅？）有將蠟燭熄滅，蠟燭放在走道旁小茶几上，只有一處」等語在卷
    （見偵查卷第四頁反面、第五頁正面），被告於本院審理中復坦承使用蠟燭不慎
    ，失火燒燬上開住宅之犯行不諱（見本院九十年七月十九日訊問筆錄），且有被
    害人洪蕭惠月（雙和街十一巷七弄八號）、陳志（雙和街十一巷十五號）、童
    麗珠（雙和街十一巷七弄十二號）、邱金基（雙和街十一巷九弄三、四號）、鮑
    永根（雙和街十一巷十一號）及證人黃志昇（雙和街十一巷九弄五號為其其表弟
    林正亮所有）等人分別在警訊中證述前揭住宅受火受燒燬之證詞（見偵查卷第六
    至第十五頁）及火災現場照片六十四幀可資佐證。而經台北市政府消防局進行現
    場燃燒後之狀況調查，發現受燒燬之建築物均以靠台北市○○街十一巷十三號方
    向受燒燬較為嚴重，參以除證人即火災發現人洪蕭惠月於警訊中證稱：「‧‧‧
    發現火苗從十一巷十三號房屋內門口出來，當時火勢已經相當大‧‧‧」等語（
    見偵查卷第六頁反面），現場目擊者金裕淵亦證述：「‧‧‧當時發現雙和街十
    一巷十三號屋頂有濃煙冒出‧‧‧」等語（見偵查卷第四十三頁正面），判斷被
    告所使用之雙和街十一巷十三號住處，確係火災之起火戶。經台北市政府消防局
    深入調查後，復發現現場被告住處閣樓受燒燬後，東南外牆已受燒穿，閣樓之東
    南側地板並受燒穿往一樓西南側塌陷，殘存之木板以靠下方受燒損碳化之溝痕較
    深，上方則尚完好，研判火流係由被告住處一樓西南側往閣樓延燒。加以客廳東
    、西兩側牆壁及樓頂板受燒損之狀況，均係以南側靠臥室內受燃燒較強烈、燒損
    較嚴重，而西面通道頂板以靠東側臥室內受燒損碳化較嚴重，研判客廳之火應係
    由南面臥室內往北面之客廳方向延燒。參以臥室樓頂板之西南側倒塌燒失情況嚴
    重，及臥室內西面放置之矮木櫃桌面已然燒燬，矮木櫃之側板以靠北側受燒失、
    碳化較為嚴重等情，判認被告住處臥室內南側放置矮木櫃上方附近為最先起火處
    等情，有卷附臺北市政府消防局火災原因調查報告書一份足憑（見偵查卷第十七
    至第五十一頁）。被告住處臥室內矮木櫃上方既為最先起火處，而該處之唯一火
    源，復僅有被告作為照明使用之燭火，自堪認定上開火災事故，確係因被告使用
    蠟燭照明後，外出離家前，未注意燭火是否完全熄滅，致因燭火餘燼蓄熱引燃矮
    木櫃，而延燒屋內擺設，燒燬其住處及他人所有現供人使用之住宅。本件事證已
    臻明確，被告失火燒燬現供人使用住宅之犯行洵堪認定，應予依法論科。
二、核被告甲○○上開所為，係犯刑法第一百七十三條第二項之失火燬現供人使用之
    住宅罪。被告一失火行為，燒燬現供自己及他人居住之住宅，所直接侵害者係一
    般社會之公共安全法益，雖同時侵害私人之財產法益，但仍以保護社會法益為重
    ，仍祇成立單純一個失火燒燬現供人使用之住宅及現有人所在之建築物罪，不得
    以所燒燬家數，定其罪數（最高法院廿一年上字第三九一號判例參照）；至一個
    失火行為，雖同時燒燬住宅或建築物內之其他擺設物品，亦不另成立第一百七十
    五條第三項之失火燒燬住宅以外之他人或自己所有物罪（最高法院七十九年台上
    字第一四七一號判例意旨參照）。被告前於八十五年間，因肅清煙毒條例案件，
    經本院於八十五年十月九日以八十五年度訴字第一五五七號判處有期徒刑四年確
    定，於八十八年九月二十一日假釋出監，指揮書執行完畢日期為九十年三月九日
    ，縮刑期滿日期為九十年一月三十日，假釋期滿未經撤銷，以執行完畢論，有卷
    附台灣高等法院檢察署刑案紀錄簡覆表可按，其受有期徒刑執行完畢後，於五年
    內再犯本件有期徒刑以上之罪，為累犯，應依法加重其刑。爰審酌被告犯後坦承
    失火犯行不諱、態度良好，惟失火燒燬他人所有住宅之情形嚴重，至今復未賠償
    被害人所受財產上之損害，及其過失行為、智識程度等一切情狀，量處如主文所
    示之刑，並諭知易科罰金之折算標準，以示懲儆。
據上論斷，應依刑事訴訟法第二百九十九條第一項前段，刑法第一百七十三條第二項
、第四十七條、第四十一條第一項前段，罰金罰鍰提高標準條例第一條前段、第二條
，判決如主文。
本案經檢察官陳佳秀到庭執行職務
中    華    民    國      九十        年      七      月      二十六    日
                                      臺灣臺北地方法院刑事第六庭
                                          法  官  吳  秋  宏
右正本證明與原本無異。
如不服本判決，應於判決送達後十日內，向本院提出上訴狀。
                                          書記官  林  碧  華
中    華    民    國      九十        年       七     月      三十一    日
附錄本案論罪科刑法條全文：
刑法第一百七十三條第二項
放火燒燬現供人使用之住宅或現有人所在之建築物、礦坑、火車、電車或其他供水、
陸、空公眾運輸之舟、車、航空機者，處無期徒刑或七年以上有期徒刑。
失火燒燬前項之物者，處一年以下有期徒刑、拘役或五百元以下罰金。
第一項之未遂犯罰之。
預備犯第一項之罪者，處一年以下有期徒刑、拘役或三百元以下罰金。


司法院資訊處製作；財團法人民間司法改革基金會備份。
